臺灣臺北地方法院民事判決　　　　　　　92年度訴字第3917號
原　　　告　庚○○
　　　　　　乙○○
　　　　　　丙○
　　　　　　　　　　　送達代收.
　　　　　　　　　　　住台中市.
上列三人共同
訴訟代理人　張泰昌律師
複代理人　　路雅如律師
　　　　　　陳意青
　　　　　　己○○　　住台北市○○○路○段27號4樓
　　　　　　陳淑玲律師
被　　　告　祥成開發股份有限公司
　　　　　　　　　　　設台北市大安區○○○路○段191號
　　　　　　　　　　　　14樓.
法定代理人　辛○○　　住同上
訴訟代理人　鄭洋一律師
複代理人　　李文欽律師
　　　　　　吳俊青
上列當事人間履行契約事件，本院於九十四年五月十二日言詞辯
論終結，判決如下：
    主  文
被告應給付原告庚○○新台幣壹佰壹拾伍萬元及自九十二年八月
十六日起至清償日止，按年息百分之五計算之利息。
被告應給付原告乙○○新台幣陸拾玖萬元及自九十二年八月十六
日起至清償日止，按年息百分之五計算之利息。
被告應給付原告丙○新台幣貳拾參萬元及自九十二年八月十六日
起至清償日止，按年息百分之五計算之利息。
原告其餘之訴駁回。
訴訟費用由被告負擔。
本判決第一項於原告庚○○以新台幣肆拾萬元供擔保後，得假執
行。但被告如以新台幣壹佰壹拾伍萬元或同額之彰化銀行可轉讓
定存單為原告庚○○預供擔保後，得免為假執行。
本判決第二項於原告乙○○以新台幣貳拾參萬元供擔保後，得假
執行。但被告如以新台幣陸拾玖萬元或同額之彰化銀行可轉讓定
存單為原告乙○○預供擔保後，得免為假執行。
本判決第三項得假執行。但被告如以新台幣貳拾參萬元或同額之
彰化銀行可轉讓定存單為原告丙○供擔保後，得免為假執行。
原告其餘假執行之聲請駁回。
    事實及理由
一、本件被告於訴訟繫屬中，法定代理人變更為辛○○，有被告
    公司變更登記表在卷可稽，則辛○○於民國93年1月8日聲明
    承受訴訟（見本院卷一第70頁），自無不合，先予敘明。
二、原告起訴主張：被告於民國（下同）74年4月與訴外人彰化
    縣政府訂立「合作開發彰化縣政府永興區海埔新生地契約書
    」，雙方約定完工後彰化縣政府應移轉座落於彰化縣芳苑鄉
    ○○段第三、四、四之一、四之二、五、六地號共六筆土地
    所有權予被告，被告為使開發案順利進行並取得土地所有權
    ，嗣於86年6月21日各別與原告庚○○、乙○○、丙○等人
    協議，同意依原告個人所持有之土地面積，每公頃補償新台
    幣33萬元。依據協議書第4條之修正約定：「乙方（即被告
    ）同意於永興區海埔新生地開發案內之養殖地總面積三分之
    二以上地主同意本協議書，並簽章完畢後，每公頃先給付新
    台幣10萬元正，餘款於乙方（即被告）取得土地之前給付，
    或以乙方分配之社區地30坪抵償」，被告業依原告等三人所
    持有5公頃、3公頃、1公頃之土地面積各補償50萬元、30萬
    元、10萬元，餘款分別為115萬元、69萬元、23萬元，現「
    三分之二以上地主簽立協議書」之條件已成就，此並由彰化
    縣政府函請台灣省海埔地河川地開發指導小組併同開發案審
    查，提出被告已與養殖戶162戶（業超過三分之二以上養殖
    戶）達成協議之說明書，故被告就原告等三人之餘款分別為
    115萬元、69萬元、23萬元即應給付，詎履催不付。又依前
    揭協議書，原告等三人亦得依個人所持有土地面積每公頃以
    其分配之社區地30坪（約90.75平方公尺）請求抵償，故原
    告等三人得行使選擇權，亦得選擇分配社區地，被告應將其
    自彰化縣政府分配取得之社區地即坐落彰化縣芳苑鄉○○段
    第4地號土地之百分之72（即12.508930公頃，下稱第4號土
    地）暨同段第6地號土地百分之72（即1.440083公頃，下稱
    第6號土地）之土地，其中之453.75平方公尺、272.25平方
    公尺、90.75平方公尺之所有權分別移轉登記於原告庚○○
    、乙○○、丙○，為此請求被告履行契約，爰依法提起本訴
    訟等語。並聲明：(一)被告應給付原告庚○○115萬元及自起
    訴狀繕本送達之翌日起至清償日止按年息5％計算之利息；
    或將分配取得座落於彰化縣芳苑鄉○○段第4地號土地之72
    ％（即面積12.50893公頃）暨同段第6地號土地之72％（即
    面積1.440083公頃）之土地其中之453.75平方公尺之所有權
    移轉登記予原告庚○○。(二)被告應給付原告乙○○69萬元及
    自起訴狀繕本送達之翌日起至清償日止按年息5％計算之利
    息；或將分配取得座落於彰化縣芳苑鄉○○段第4地號土地
    之72％（即面積12.50893 公頃）暨同段第6地號土地之72％
    （即面積1.440083公頃）之土地其中之272.25平方公尺之所
    有權移轉登記予原告乙○○。(三)被告應給付原告丙○23萬元
    及自起訴狀繕本送達之翌日起至清償日止按年息5％計算之
    利息；或將分配取得座落於彰化縣芳苑鄉○○段第4地號土
    地之72％（即面積12.50893公頃）暨同段第6地號土地之72
    ％（即面積1.440083公頃）之土地其中之90.75平方公尺之
    所有權移轉登記予原告丙○。
三、被告則以：伊於七十四年四月與訴外人彰化縣政府（下稱彰
    化縣政府）訂立「合作開發彰化縣政府永興區海埔新生地契
    約書」，雙方約定完工後彰化縣政府應移轉座落於彰化縣芳
    苑鄉○○段第三、四、四之一、四之二、五、六地號共六筆
    土地所有權予伊，伊為使開發案順利進行並得完成驗收，以
    獲得土地所有權之順利移轉，遂依彰化縣政府之指示與養殖
    戶達成補償協議，陸續簽立如原證一所示之協議書。依據協
    議書第四條之修正約定：「乙方（即被告）同意於永興區海
    埔新生地開發案內之養殖地總面積三分之二以上地主同意本
    協議書，並簽章完畢後，每公頃先給付新台幣壹拾萬元正，
    ……。」，顯見伊迨與養殖地總面積三分之二以上地主簽立
    協議書後，始有先行給付補償金前款之義務。惟迄今該「三
    分之二」條件仍尚未成就，因體恤部分養殖戶生計困難，伊
    遂允彼等所請而預先支付補償金前款，原告等三人則共合計
    補償新台幣玖拾萬元，然嗣後仍有逾總面積三分之一以上地
    主未與被告簽立協議書，而簽立協議書之養殖戶則違約進行
    數次抗爭行為，彰化縣政府更借機託詞不移轉前揭土地。伊
    尚未與養殖地總面積三分之二以上地主簽立協議書，則撥付
    補償金前款之條件未成就，伊已無給付前款之義務，豈有更
    進一步給付餘款之理？反之，簽立協議書之養殖戶又違約進
    行抗爭，伊依協議書第五條約定反得請求原告等加倍返還已
    收受之補償金；又依修正協議書第四條，雙方之真意係俟伊
    「取得」土地（即第4號社區地）成為土地所有人時，方自
    由選擇以金錢補償或社區地抵償，否則伊非社區地所有權人
    ，何能處分抵償，是伊與原告等所立之選擇約定，係以伊取
    得社區地所有權為條件或期限，於條件成就或期限屆至，選
    擇權方為成立，玆經仲裁判斷，伊取得對彰化縣政府請求移
    轉部分社區地所有權之請求權，並非取得土地所有權，且該
    請求權業已遭原告乙○○聲請彰化地院扣押，事實上亦無法
    移轉，故選擇權尚未成立。再者，原告提呈之協議書上並非
    伊公司所有大小章用印，則該協議書應無拘束伊之效力甚明
    等語資為抗辯。並聲明：(一)原告之訴及假執行聲請均駁回。
    (二)如受不利之判決，願供現金或等值之彰化銀行可轉讓定存
    單供擔保，請准免為假執行之宣告。
四、原告主張於86年6月間與被告簽訂協議書，約定被告同意依
    原告持有之土地面積，每公頃補償33萬元，嗣協議書第4項
    修正為「乙方同意於永興區海埔地開發案內之養殖地，總面
    積三分之二以上地主同意本協議書，並簽章完畢後，每公頃
    先給付10萬元，餘款於乙方（即被告）取得土地之前給付，
    或以乙方分配之社區地三十坪抵償」之事實，業據其提出協
    議書及修正約定各一件為證，然被告以前揭情詞置辯。經查
    ：
（一）被告辯稱原告所提之協議書上並非伊公司所有大小章用印
     ，該協議書無拘束伊之效力云云。惟按當事人主張之事實
     ，經他造於準備書狀內或言詞辯論時或在受命法官、受託
     法官前自認者，毋庸舉證；當事人於自認有所附加或限制
     者，應否視有自認，由法院審酌情形斷定之；自認之撤銷
     ，除別有規定外，以自認人能證明與事實不符或經他造同
     意者，始得為之，民事訴訟法第279條定有明文；經查，被
     告於92年9月8日所提準備書狀內已自認於86年6月21日各別
     與原告等三人簽訂如原證一所示三份協議書，並均有協議
     書第四項之修正約定，且對於原告所提之原證一之協議書
     之證據不爭執（92年9月8日被告答辯狀，本院卷一第47頁
     及47頁反面），嗣被告於93年2月26日期日否認系爭協議書
     非公司有權限之人所簽，縱認係撤銷自認，惟原告不同意
     被告撤銷自認（見原告準備狀（二），本院卷一第147頁）
     ，且查，證人戊○○證稱：「這三份協議書是當初被告祥
     成開發股份有限公司委託我跟養殖戶一些協議，是由我作
     溝通.... 」等語（見本院卷二第29頁）；證人丁○○證稱
     ：「（簽協議書）祥成公司何人代表處理？」，答：「戊○○與余金寶」等語（見本院卷二第104、105頁），而依
     被告93年1月8日聲明承受訴訟狀及其所提被告公司變更登
     記表（見本院卷一第70至72頁），被告原法定代理人為余
     金寶，變更負責人之後，余金寶仍擔任被告公司之監察人
     ，被告辯稱系爭協議書非其公司授權所為云云，自不足採
     ；再依彰化縣政府回覆本院之93年4月16日府民業字第
     0930067067號函及檢附之系爭協議書（見本院卷一第198
     頁至第362頁），確有被告與原告庚○○、乙○○、丙○簽
     立之協議書在其中（分見本院卷一第211頁、224頁、284
     頁），被告於87年2月2日向彰化縣政府陳報之說明書並以
     上開協議書為附件，被告若未與原告簽訂協議書，被告何
     以向彰化縣政府提出？是被告辯稱系爭協議書非其公司授
     權所為，且非公司所有大小章，系爭協議書無拘束其效力
     云云，均不足採。是被告聲請鑑定協議書上公司大小章非
     其公司所有一節，本院認無必要，且有延滯訴訟，爰不予
     准許，附此敘明。
（二）被告復辯稱依該協議書，須有養殖地面積超過三分之二以
      上之地主同意，且須簽立授權委託書，其始有給付補償費
      義務，本件未有三分之二以上地主同意系爭協議書及簽立
      授權委託書，條件尚未成就云云；原告主張本件已達三分
      之二以上地主同意，並提出被告於87年2月2日出具說明書
      予彰化縣政府該說明書（見原證六號），依該說明書之說
      明欄：本公司依據彰化縣政府及省水利局指示，有關永興
      海埔新生地善後處理，本公司與養殖戶計一百六十二戶達
      成協議，達成總面積計三分之二以上，附本公司與養殖戶
      協議書共一百六十二戶（見本院卷一第180頁）；經查，
      本院檢附原告所提原證六號說明書函詢彰化縣政府，經彰
      化縣政府覆稱：「.... 二、經查祥成開發股份有限公司
      與養殖戶達成協議簽訂協議書純屬私約，祥成開發股份有
      限公司於86年間與各養殖戶協議並簽定協議書共計一百六
      十二戶，於87年2月2日函報本府，並由本府函請台灣省海
      埔地河川地開發指導小組併同開發案惠予審查在案。....
      」，有彰化縣政府93年4月16日府民業字第0930067067號
      函並檢附系爭協議書在卷可稽（見本院卷一第198頁至第
      362頁），可知被告於87年2月2日向彰化縣政府陳報之說
      明書已說明該公司與養殖戶計一百六十二戶達成協議，達
      成總面積計三分之二以上，足認被告提出之協議書已達養
      殖戶總面積三分之二以上地主同意，被告辯稱協議書未有
      養殖戶總面積三分之二以上地主同意云云，自不足採。至
      被告辯稱須有三分之二以上地主出具授權委託書，其始有
      付款義務云云，此為原告否認，經核系爭協議書之內容，
      並無此條件，自難認須有三分之二以上地主出具授權委託
      書已成為雙方合意之內容，是被告此部份所辯，亦不足採
      。
（三）按於數宗給付中，得選定其一者，其選擇權屬於債務人。
      但法律另有規定或契約另有訂定者，不在此限，民法第
      208條定有明文。本件兩造就被告依前揭86年間協議書應
      給付之補償餘款，既約定於被告取得土地之前給付，或以
      被告分配之社區地三十坪抵償，則依上開規定，被告應有
      選擇權。被告雖辯稱依協議書雙方真意係待被告取得土地
      所有權後原告始得請求給付餘款或移轉土地，伊經仲裁判
      斷，僅取得對彰化縣政府請求移轉部分社區地所有權之請
      求權，並非取得土地所有權，且該請求權業已遭原告乙○○聲請彰化地院扣押，事實上亦無法移轉，故選擇權尚未
      成立云云。惟查，被告與彰化縣政府就上開土地經仲裁協
      會為仲裁判斷：彰化縣政府應將坐落於彰化縣芳苑鄉○○
      段第4地號土地中之12.508930公頃暨同段第6地號土地中
      之1.440083公頃之土地所有權移轉登記予被告，有中華民
      國仲裁協會90年度仲聲仁字第122號仲裁判斷書在卷可稽
      （見本院卷一第99頁至第134頁），而被告與彰化縣政府
      仲裁事件，仲裁判斷應由被告取得之土地，業由被告取得
      ，業據被告陳報在卷（見被告94年4月14日陳報狀，見本
      院卷二第111頁），且系爭第4號、第6號土地假扣押程序
      業經撤銷，亦據原告陳報在卷，並有土地登記簿謄本附卷
      可稽（見本院卷一第86頁、第92頁、本院卷二第96頁至第
      100 頁）；是被告既已取得其所分配之社區用地所有權，
      被告所辯選擇權尚未成立云云，亦不足採。
（四）次按，數宗給付中，有自始給付不能或嗣後不能給付者，
      債之關係僅存在於餘存之給付。但其不能之事由，應由無
      選擇權之當事人負責者，不在此限，民法第211條亦定有
      明文；經查，系爭坐落彰化縣芳苑鄉○○段第4地號、第6
      地號土地，及分割自第4地號、第6地號之同地段第4-3地
      號、第6-1地號已分別於93年8月26日、94年1月11日、94
      年3 月7日、94年3月7日移轉登記予第三人寶山投資股份
      有限公司，有土地登記簿謄本在卷可稽（分見本院卷二
      第96至100頁、第112、113頁），亦為兩造所不爭執，上
      開土地於本件言詞辯論終結前被告均已移轉予訴外人，致
      有嗣後不能給付之情形，依上開規定，被告依協議書修正
      約定所為之給付，應僅存於金錢給付，從而原告依協議書
      約定，請求被告分別給付補償餘款115萬元、69萬元、23
      萬元及其法定遲延利息部分，為有理由，應予准許。
五、綜上所述，本件原告依兩造協議書約定，請求被告給付原告
    庚○○115萬元，給付原告乙○○69萬元，給付原告丙○23
    萬元，及均自起訴繕本送達翌日（即九十二年八月十六日）
    起至清償日止之法定遲延利息，為有理由，應予准許。至原
    告請求被告將分配取得座落於彰化縣芳苑鄉○○段第4地號
    土地之72％（即面積12.50893公頃）暨同段第6地號土地之7
    2％（即面積1.440083公頃）之土地其中之453.75平方公尺
    之所有權移轉登記予原告庚○○、及其中之272.25平方公尺
    之所有權移轉登記予原告乙○○、及其中之90.75平方公尺
    之所有權移轉登記予原告丙○部分，因已嗣後不能，不能允
    許，應予駁回。
六、兩造均陳明願供擔保，聲請宣告假執行及免予假執行，核無
    不合，爰分別酌定相當擔保金額准許之。惟本判決第三項所
    命給付之金額未逾500,000元，爰依職權宣告假執行。至原
    告敗訴部分，其假執行之聲請已失所附麗，應予駁回。至訴
    訟費用負擔部分，因本件係選擇之債，原告起訴之目的已達
    ，爰認應由被告負擔訴訟費用，附此敘明。
七、本件事證已臻明確，兩造其餘主張陳述及攻擊防禦方法，核
    與判決之結果無影響，爰不一一論述，附此敘明。
八，據上論結，本件原告之訴為一部有理由，一部無理由，依民
    事訴訴法第79條但書、第389條第1項第5款、第390條第2項
    、第392條，判決如主文。
中　　華　　民　　國　　94　　年　　6 　　月　　2 　　日
              　　民事第二庭  法　官　吳淑惠
以上正本係照原本作成。
如對本判決上訴，須於判決送達後20日內向本院提出上訴狀
中　　華　　民　　國　　94　　年　　6 　　月　　3 　　日
                              書記官  劉芳菊
民事訴訟法第392條
法院得宣告非經原告預供擔保，不得為假執行。
法院得依聲請或依職權，宣告被告預供擔保，或將請求標的物提
存而免為假執行。
依前項規定預供擔保或提存而免為假執行，應於執行標的物拍定
、變賣或物之交付前為之。
